最高法院刑事判決　　　　　　　　　　　　　　　　九十三年度台上字第九七二號
　　上　訴　人　甲○○
　　選任辯護人　陳憶娟律師
　　　　　　　　李建民律師
右上訴人因違反公職人員選舉罷免法案件，不服台灣高等法院中華民國九十二年九月
三十日第二審判決（九十二年度選上訴字第二五號，起訴案號：台灣台北地方法院檢
察署九十一年度偵字第一○三○三號），提起上訴，本院判決如左：
    主  文
原判決關於甲○○部分撤銷，發回台灣高等法院。
    理  由
本件原判決認定上訴人甲○○與劉福興（業經原審判決確定）為夫妻，甲○○係民國
九十一年度台北縣深坑鄉第十七屆第二選區鄉民代表選舉候選人，為求順利當選，與
劉福興共同基於行賄之概括犯意，由劉福興於同年五月二十七日下午，赴台北縣深坑
鄉○○街七十四號三樓孫顏姜（業經職權為不起訴處分）住處，以每票新台幣（下同
）二千元，共交付八千元與孫顏姜，要求該戶籍內有投票權人孫天來、孫竹頭、孫顏
姜、蔡秋萍四人，票投上訴人。劉福興又於同月下旬某日上午八時許，至台北縣深坑
鄉○○街十七巷二弄六號向有投票權之人張永基（另經不起訴處分）住處以同一價格
要求張永基及其家中有投票權之人票投上訴人，事為張永基所拒。嗣經法務部調查局
台北縣調查站調查員於九十一年六月五日至蔡秋萍住處搜索時，由蔡秋萍主動提出賄
款八千元等情。因而撤銷第一審關於上訴人部分之科刑判決，改判論處上訴人共同連
續對於有投票權之人，交付賄賂，而約其為一定之行使罪刑，固非無見。
惟查(一)有罪判決之事實一欄，為判斷其適用法令當否之準據，法院應依職權將與論罪
科刑有關之事實，翔實記載，然後於理由內逐一說明其憑以認定之證據，並使事實認
定與理由說明，互相適合，方為合法，倘事實欄已有記載，而理由內未加說明，是為
理由不備，按諸刑事訴訟法第三百七十九條第十四款前段之規定，自屬判決不載理由
之當然違背法令。原判決認定上訴人與其丈夫劉福興共同基於行賄有投票權人之概括
犯意，由劉福興交付八千元與孫顏姜，要求孫顏姜等有投票權之四人，票投上訴人。
劉福興又至張永基之住處，以同一價錢行求張永基及其家中有投票權之人票投上訴人
，事為張永基所拒等情，而論處上訴人共同交付賄賂罪刑；但對於上訴人與其丈夫關
於賄選行為，有如何之犯意聯絡及行為之分擔，未說明憑以認定之證據，徒以上訴人
為候選人，選情激烈，及其丈夫有賄選暨上訴人與其丈夫之帳戶於投票日之前有一百
三十一萬元提款之事實，而推定上訴人有共同賄選之犯行，自有認定事實不依證據及
理由不備之違法。(二)按預備或用以行求、期約或交付之賄賂，不問屬於犯人與否，沒
收之，公職人員選舉罷免法第九十條之一第三項定有明文，乃刑法沒收之特別規定，
係採義務沒收主義，苟相關之金錢經確用以行求、期約或交付之賄款，均應適用上揭
規定宣告沒收，且不以當場搜獲扣押或仍由犯人持有、管理、支配者為限；本件原判
決認定上訴人與丈夫共交付八千元之賄款與孫顏姜，另以每票二千元之代價，要求張
永基及其家中有投票權之人票投上訴人，但為張永基所拒，並認此部分止於行求階段
；但對於上開行求之金額若干？未據明白認定，亦未依法諭知沒收，併有可議。上訴
意旨指摘原判決關於上訴人部分不當，尚非全無理由，應認該部分有撤銷發回更審之
原因。
據上論結，應依刑事訴訟法第三百九十七條、第四百零一條，判決如主文。
中　　　華　　　民　　　國　　九十三　　年　　　二　　　月　　二十六　　日
                              最高法院刑事第七庭
                                  審判長法官  莊  登  照
                                        法官  洪  明  輝
                                        法官  黃  一  鑫
                                        法官  魏  新  和
                                        法官  林  秀  夫
      右正本證明與原本無異
                                              書  記  官
中　　　華　　　民　　　國　　九十三　　年　　　三　　　月　　　三　　　日
                                                                        Ｋ
